【裁判字號】    98,交聲,4612
【裁判日期】    981229
【裁判案由】    聲明異議
【裁判全文】
臺灣臺中地方法院交通事件裁定        98年度交聲字第4612號
原處分機關  交通部公路總局臺中區監理所臺中市監理站
異  議  人
即受處分人  甲○○
上列受處分人因違反道路交通管理處罰條例案件，對於交通部公
路總局臺中區監理所臺中市監理站中華民國98年11月5 日所為之
處分（裁監稽違字第裁61-G8H218657號），聲明異議，本院裁定
如下：
    主  文
異議駁回。
    理  由
一、原處分意旨略以：異議人即受處分人甲○○（下稱受處分人
    ）駕駛車牌號碼688-BXW 號重型機車，於民國97年12月8 日
    16時25分許，在臺中市○○路○段處，因「汽車駕駛人行車
    速度，超過規定之最高時速20公里以上40公里以下」之違規
    ，經臺中市警察局交通警察隊以中市警交字第G8H218657 號
    違反道路交通管理事件通知單舉發，原處分機關遂依道路交
    通管理處罰條例第40條、第63條第1 項規定，裁處罰鍰新臺
    幣（下同）2000元、記違規點數1 點，於法並無不合等語。
二、受處分人異議意旨略以：受處分人當時係騎乘重型機車，非
    舉發違規事實所載之「汽車駕駛人」，而汽車與機車係不同
    之交通工具，速限不同，應受不同之規範；又受處分人迄未
    收受任何違規單據；本件更無任何直接證據，例如雷達測速
    相片等可資為證，基於「罪證有疑，利於被告」之證據法則
    ，請求撤銷原處分等語。
三、按處理違反道路交通管理事件，有關文書送達之程序，依行
    政程序法之規定；送達，於應受送達人之住居所、事務所或
    營業所為之；於應送達處所不獲會晤應受送達人時，得將文
    書付與有辨別事理能力之同居人、受僱人或應送達處所之接
    收郵件人員。應受送達人或其同居人、受僱人、接收郵件人
    員無正當理由拒絕收領文書時，得將文書留置於應送達處所
    ，以為送達；又送達不能依前2 條規定為之者，得將文書寄
    存送達地之地方自治或警察機關，並作送達通知書2 份，1
    份黏貼於應受送達人住居所、事務所、營業所或其就業處所
    門首，另1 份交由鄰居轉交或置於該送達處所信箱或其他適
    當位置，以為送達。前項情形，由郵政機關為送達者，得將
    文書寄存於送達地之郵政機關。寄存機關自收受寄存文書之
    日起，應保存3 個月，違反道路交通管理事件統一裁罰基準
    及處理細則第5 條，行政程序法第72條第1 項前段、第73條
    第1 項、第3 項、第74條分別定有明文。又92年2 月7 日修
    正之民事訴訟法第138 條第2 項規定「寄存送達，自寄存之
    日起，經10日內發生效力。」，然行政程序法第74條就寄存
    送達已自行規定，該條文中並無10日生效之規定，亦未準用
    民事訴訟法，故民事訴訟法關於寄存送達之規定，於行政程
    序自難適用（最高行政法院95年度裁字第2663號裁定意旨參
    照）。準此，舉發違反道路交通管理事件通知單送達時，若
    依行政程序法第74條規定寄存送達者，於合法寄存送達時即
    發生送達效力，合先敘明。次按受處分人，不服道路交通管
    理處罰條例第8 條主管機關所為之處罰，得於接到裁決書之
    翌日起20日內，向管轄地方法院聲明異議，道路交通管理處
    罰條例第87條第1 項定有明文。又按依前開規定向管轄法院
    聲明異議之期間，自裁決送達之翌日起算，並得依法扣除在
    途期間及聲請回復原狀；交通法庭認聲明異議不合法律上之
    程式或其異議權已喪失者，應以裁定駁回之，但其不合法律
    上之程式可補正者，應先定期命為補正，逾期不補正者，即
    予駁回，道路交通案件處理辦法第12條及第18條分別定有明
    文。復按，道路交通異議案件，當事人居住於處罰機關所在
    之鄉、鎮、市者，依法院訴訟當事人在途期間標準第4 條之
    規定，不扣除在途期間。
四、經本院依職權調閱受處分人之個人基本資料查詢結果，其設
    籍於「臺中市南屯區○○○街112 號7 樓之1 」，且受處分
    人於本件聲明異議狀亦填載上址為其住處，足認該址即為受
    處分人之住所。原處分機關委託郵政機關郵務人員依上址遞
    送，因未獲會晤受處分人本人，亦無可代為收受文書之同居
    人、受僱人及接收郵件人員，郵務人員乃於98年11月10日將
    裁決書寄存於臺中市黎明郵局，並作送達通知書2 份，1 份
    黏貼於應受送達人住居所門首，另1 份置於該送達處所信箱
    或其他適當位置以為送達，而完成寄存送達程序等情，有個
    人基本資料查詢結果及送達證書影本各1 紙在卷可稽。揆諸
    上揭規定，應自98年11月10日寄存之日即生合法送達之效力
    。而受處分人之戶籍地址與原處分機關交通部公路總局臺中
    區監理所臺中市監理站均位於臺中市○○道路交通案件處理
    辦法第12條、法院訴訟當事人在途期間標準第4 條規定，不
    扣除在途期間。是受處分人倘對上開處分不服，依前揭規定
    ，自應於該裁決書合法送達之翌日即98年11月11日起算20日
    ，即至遲應於98年11月30日之前向原處分機關提出聲明異議
    狀，始為適法。茲受處分人遲至98年12月11日始向原處分機
    關遞狀聲明異議，有該聲明異議狀之原處分機關收文章日期
    戳記可憑，顯已逾20日之異議期間，其聲明異議自屬違背法
    律上之程式，且無從補正，為不合法，應予駁回。
據上論斷，應依道路交通案件處理辦法第18條前段，裁定如主文
。
中    華    民    國    98    年    12    月    29    日
                  交通法庭  法  官  黃佩韻
以上正本證明與原本無異。
如不服本裁定，應於送達後5日內向本院提出抗告狀（應附繕本
），並敘述抗告之理由。
                            書記官  林柏名
中    華    民    國    98    年    12    月    29    日

司法院資訊處製作；財團法人民間司法改革基金會備份。
